【裁判字號】    98,交易,8
【裁判日期】    980617
【裁判案由】    過失致死
【裁判全文】
臺灣高雄地方法院刑事判決               98年度交易字第8號
公  訴  人  臺灣高雄地方法院檢察署檢察官
被      告  甲○○
                      號
上列被告因過失致死案件，經檢察官提起公訴（97年度調偵字第
948 號），本院判決如下：
    主  文
甲○○犯過失致人於死罪，處有期徒刑捌月。
    事  實
一、甲○○於民國97年4 月9 日下午5 時55分許，駕駛車牌號碼
    ZL-7660 號自小客車，沿高雄市苓雅區○○○路由南向北方
    向行駛，行經光華一路與青年一路路口時，本應注意超越時
    應顯示左方向燈，並於前車左側保持半公尺以上之間隔超過
    ，且當時天候晴，日間自然光線，柏油路面乾燥無缺陷，亦
    無障礙物，視距良好、行車管制號誌正常，並無不能注意之
    情事，竟疏未注意，於超越其右前方同向吳秀子所騎乘之車
    牌號碼ZID-259 號輕型機車時，未與吳秀子所騎乘機車左側
    保持半公尺以上之間隔，致其所駕駛之自小客車右側照後鏡
    擦撞吳秀子騎乘之輕型機車左側手把，吳秀子因而人車倒地
    ，經送醫急救，仍於97年4 月17日晚上10時40分許，因顱內
    出血不治死亡。
二、案經高雄市政府警察局苓雅分局報告及臺灣高雄地方法院檢
    察署檢察官檢察官據報相驗自動檢舉偵查起訴。
    理  由
壹、程序部分（證據能力之審查）：
    按被告以外之人於審判外之陳述，雖不符刑事訴訟法第 159
    條之1 至第159 條之4 之規定，而經當事人於審判程序同意
    作為證據，法院審酌該言詞陳述或書面陳述作成時之情況，
    認為適當者，亦得為證據；當事人、代理人或辯護人於法院
    調查證據時，知有第159 第1 項不得為證據之情形，而未於
    言詞辯論終結前聲明異議者，視為有前項之同意，刑事訴訟
    法第159 條之5 定有明文。本件所援引之以下各項證據（詳
    後述），固有部分屬傳聞證據，然公訴人、被告於本院調查
    證據時，均知有前開第159 第1 項不得為證據之情形，被告
    表示同意作為證據使用（見本院卷第29頁），且於言詞辯論
    終結前，均未聲明異議，本院審酌該等證據作成時之狀況，
    並無違法取證之情事，且無不宜作為證據之情形，依前開說
    明，爰認均有證據能力，合先敘明。
貳、實體部分：
一、訊據被告甲○○固然坦承於上開時、地駕車與被害人吳秀子
    所騎乘之機車發生擦撞，導致吳秀子人車倒地，因顱內出血
    不治死亡等事實，惟矢口否認有何過失致人於死之犯行，辯
    稱：我只是從我的車道直直的開，當時是下班時間，我車速
    不可能很快，沒有超車，也沒有闖紅燈，如果是我去擦撞到
    被害人，應該是我後視鏡的外緣有刮傷，但是事實上是我的
    後視鏡的內緣靠近電動後視鏡開關關節的地方，所以是被害
    人突然偏到我這邊，以致於我閃避不及，我沒有過失云云（
    見本院審交易卷第24頁背面、第25頁）。經查：
  (一)被告甲○○於97年4 月9 日下午5 時55分許，駕駛車牌號碼
    ZL-7660 號自小客車，沿高雄市苓雅區○○○路由南向北方
    向行駛，行經光華一路與青年一路路口時，其所駕駛之自小
    客車右側照後鏡，擦撞同向右側被害人吳秀子所騎乘之車牌
    號碼ZID-259 號輕型機車左側手把，被害人吳秀子因而人車
    倒地，經送醫急救，仍於97年4 月17日晚上10時40分許，因
    顱內出血不治死亡等事實，業據被告甲○○於警詢、偵查及
    本院審理中均坦承不諱（見警卷第1 至3 頁，相驗卷第4 頁
    ，偵1 卷第34頁，本院審交易卷第24頁背面、第58頁背面，
    本院卷第37、39、42頁），並經本院當庭勘驗上開事故地點
    之路口監視錄影光碟，勘驗結果顯示：「08.40 秒（按指光
    碟時間）開始播放。09.04 秒被告汽車在3 台汽車內是在最
    外側車道，快車道中間有1 台金龜車用了1 個車道，最內側
    1 台白色汽車用了1 個車道。3 台汽車併排開過路口。09.0
    6 秒被告車子經過該路口，被告車子右側隨即有機車倒下。
    被告經過路口後，將車子停在路邊，下車。被告前後並無汽
    車停駛」，亦有本院98年6 月3 日審判筆錄1 份在卷可參（
    見本院卷第40頁），顯見確係被告所駕駛之汽車在上開時、
    地與被害人吳秀子所騎乘之機車發生擦撞無疑。此外，尚有
    高雄醫學大學附設中和紀念醫院診斷證明書1 紙、道路交通
    事故調查報告表(一)、(二)各1 份、道路交通事故現場圖、相驗
    屍體證明書各1 份、現場採證照片20張、臺灣高雄地方法院
    檢察署檢驗報告書1 份、檢查官相驗報告書1 份、監視光碟
    翻拍照片5 幀在卷可參（見警卷第15、21至27頁，相驗卷第
    6 、17至26、29至36、39頁，本院審交易卷第47至51頁），
    此部分之事實堪予認定。
  (二)又經本院觀察卷附現場照片所示，被告甲○○所駕駛之自小
    客車於發生擦撞後，其右側後照鏡係向後折起，且該後照鏡
    上有明顯刮擦痕，有現場採證照片1 張在卷可參（見相驗卷
    第18頁下方），本院由上開現場採證照片所顯示之跡證可以
    得知，被告所駕駛之自小客車確係自被害人吳秀子之機車左
    後方欲超越該機車時，其所駕駛之自小客車右側照後鏡自左
    後方擦撞被害人機車之左側手把，始有可能導致被告之自小
    客車右後照鏡因與被害人機車擦撞而向後折起（因此時與被
    害人擦撞後所產生之反作用力係向後），並產生如上開照片
    所示之刮擦痕；另參酌卷附道路交通事故現場圖所示（見警
    卷第21頁），被告之自小客車與被害人之機車擦撞後，被害
    人之機車倒地並向右前方滑行約6 公尺，而產生約6 公尺之
    刮地痕跡，顯示被害人機車係遭受自左後方之撞擊力，始有
    可能向右前方滑行，顯見被告之自小客車確係自被害人機車
    之左後方擦撞被害人之機車無疑。是依上所述，本件確係被
    告所駕駛之自小客車自被害人之機車左後方欲超越該機車時
    ，其所駕駛之自小客車右側照後鏡自左後方擦撞被害人機車
    之左側手把，導致被害人人車倒地，至為灼然。至被告雖辯
    稱：我只是從我的車道直直的開，是被害人突然偏到我這邊
    ，以致於我閃避不及云云，然依本院上開調查證據結果，本
    件既係被告所駕駛之自小客車自被害人之機車左後方欲超越
    被害人之機車，即難認為係被害人之機車突然偏向被告之自
    小客車，被告所辯已非可採，且佐以被告所駕駛之自用小客
    車右前車門於擦撞後留有1 道長刮擦痕，有現場採證照片 1
    張在卷可參（見相驗卷第19頁上方），則若係被害人之機車
    突然偏向被告之自小客車，衡情，應會產生橫向之撞擊力，
    進而導致被告之自小客車在撞擊處產生凹痕，而非如上開現
    場採證照片所示之長刮痕，益徵所辯係被害人突然偏向被告
    之自小客車云云，均非可採。
  (三)按汽車超車時，超越時應顯示左方向燈並於前車左側保持半
    公尺以上之間隔超過，行至安全距離後，再顯示右方向燈駛
    入原行路線，道路交通安全規則第101 條第5 款後段定有明
    文。而據本院上開調查證據結果，事發當時被告所駕駛之自
    小客車確係自被害人之機車左後方欲超越被害人之機車，是
    依上開規定，被告於超車時，應顯示左方向燈並於前車左側
    保持半公尺以上之間隔超過，行至安全距離後，再顯示右方
    向燈駛入原行路線。而依卷附道路交通事故調查報告表(一)記
    載及現場採證照片顯示，車禍發生當時當時天候晴，日間自
    然光線，柏油路面乾燥無缺陷，亦無障礙物，視距良好、行
    車管制號誌正常，且被告當時又無不能注意之情事，而依本
    院上開調查證據結果及勘驗事故現場監視錄影光碟結果所示
    ，被告於超車時並未與被害人之機車左側保持半公尺之間隔
    ，而導致在上開地點擦撞被害人之機車，其駕駛行為確有過
    失甚明，此亦據高雄市政府交通局車輛行車事故鑑定委員會
    就本件交通事故鑑定認「依據事故現場圖顯示，事故發生後
    ，光華一路南向北快、慢車道分隔線延伸至青年一路口有吳
    秀子車刮地痕約6 公尺向北偏束延伸。因此，若尤車超越吳
    車時，與吳車保持適當安全間隔，則此事故應不至於發生」
    等語，有該會97年6 月9 日高市車鑑字第0970001916號函暨
    所附第0000000 號鑑定意見書各1 紙在卷可稽（見本院審交
    易卷第39至41頁）。至被告辯稱其無過失云云，要與事實不
    符，而非可採。又被害人吳秀子因本件車禍，經送醫急救，
    於97年4 月17日晚上10時40分許，因顱內出血不治死亡等事
    實，業如前述，是被告之過失行為與被害人死亡結果間，顯
    具有相當之因果關係無疑。
  (四)從而，本案事證明確，被告犯行堪予認定，應依法論科。
二、核被告甲○○所為，係犯刑法第276 條第1 項之過失致人於
    死罪。又被告於車禍發生後，停留在現場，並主動向前來處
    理之警員坦承肇事，而願接受裁判乙節，有交通事故談話紀
    錄表及道路交通事故調查報告表(二)各1 份在卷可佐（見警卷
    第24至26頁），可認被告已符合自首之要件，酌依刑法第62
    條前段規定，減輕其刑。爰審酌被告於超車時並未與被害人
    之機車左側保持半公尺之間隔，過失撞擊被害人，致被害人
    倒地後不治死亡，實屬可責，且犯後否認犯行，態度欠佳，
    亦尚未與被害人家屬達成和解，賠償其損害，本不宜輕判，
    惟考以被告並無任何犯罪前科，素行良好等一切情狀，量處
    如主文所示之刑，以資儆懲。
據上論斷，應依刑事訴訟法第284 條之1 、第299 條第1 項前段
，刑法第276 條第1 項、第62條前段，刑法施行法第1 條之1 ，
判決如主文。
本案經檢察官乙○○到庭執行職務。
中    華    民    國    98    年    6     月    17    日
                            交通法庭  法  官  陳盈吉
以上正本證明與原本無異。
如不服本判決，應於判決送達後10日內，向本院提出上訴狀。
中    華    民    國    98    年    6     月    17    日
                                      書記官  陳展榮
附錄本判決論罪科刑法條：
中華民國刑法第276條
因過失致人於死者，處二年以下有期徒刑、拘役或二千元以下罰
金。
從事業務之人，因業務上之過失犯前項之罪者，處五年以下有期
徒刑或拘役，得併科三千元以下罰金。


司法院資訊處製作；財團法人民間司法改革基金會備份。
